臺灣高等法院民事判決
108年度上易字第1418號
上  訴  人  汪文豪  
訴訟代理人  廖蕙芳律師
被  上訴人  財團法人豐年社

法定代理人  楊宏志  
被  上訴人  李退之  

共      同
訴訟代理人  凃成樞律師
上列當事人間請求損害賠償等事件，上訴人對於中華民國108年1
1月11日臺灣臺北地方法院108年度訴字第1507號第一審判決，提
起一部上訴，本院於109年4月22日言詞辯論終結，判決如下：
    主      文
原判決關於駁回上訴人後開第二項之訴，及該訴訟費用之裁判廢
棄。
被上訴人財團法人豐年社應給付上訴人新台幣壹拾肆萬捌仟元，
及自民國一０八年一月十五日起至清償日止，按年息百分之五計
算之利息。
其餘上訴駁回。
廢棄改判部分第一、二審訴訟費用，由被上訴人財團法人豐年社
負擔，駁回上訴第二審訴訟費用，由上訴人負擔。
    事實及理由
一、被上訴人財團法人豐年社（下稱豐年社）法定代理人變更為
    楊宏志，其已具狀聲明承受訴訟（見本院卷第89頁），應予
    准許。
二、上訴人主張：伊自民國105年6月17日起擔任豐年社之社長，
    董事長為李退之，伊按豐年社年度計畫於107年11月14日出
    席「思維決定出路：小鎮CEO的添農八部轉型學」新書發表
    會，新書內容有部分紀錄斗南鎮農會總幹事張有擇任職期間
    之貢獻，詎李退之與農委會綠能專案辦公室顧問張琦鳳以張
    有擇為斗南鎮鎮長候選人為由，指摘伊出席發表會違反行政
    中立，雙方於107年11月15日就新書站台乙事商討會談（下
    稱11月15日會談），協商後以豐年社加給伊3個月（含11月
    份）薪資方式終止委任契約，伊遂辭退豐年社社長乙職，豐
    年社與伊間委任契約已終止，被上訴人承諾加發3個月（含1
    1月份）薪資，伊得依委任法律關係請求豐年社給付新臺幣
    （下同）14萬8,000元。依豐年社章程規定，僅規定社長聘
    任、解任之程序，並未限制董事長不得代表豐年社解任社長
    及提出補償數額，況豐年社為財團法人，不適用公司法，伊
    單純履行社長職務而出席與農業相關書籍之發表會，李退之
    以參與政黨選舉為由辭退伊，屬黨派歧視有違法令。嗣李退
    之接受採訪否認辭退乙事，指稱伊係自請離職，造成外界認
    為伊自承為特定政黨候選人站台有行政不中立之嫌，嚴重損
    害伊之專業形象，致伊名譽受損，豐年社亦經臺北市政府勞
    動局就業歧視評議委員會（下稱北市就業評議會）評議有黨
    派歧視，故伊得依民法第18條第2項、第184、195條規定，
    請求被上訴人連帶賠償100萬元。聲明：豐年社應給付上訴
    人14萬8,000元，及自起訴狀繕本送達翌日至清償日止，按
    年息5%計算之利息；暨被上訴人應連帶給付上訴人100萬元
    ，及自起訴狀繕本送達翌日至清償日止，按年息5%計算之利
    息。原審為上訴人敗訴之判決，上訴人不服，提起一部上訴
    ，上訴聲明：㈠原判決關於駁回後開第2、3項之訴部分廢棄
    。㈡豐年社應給付上訴人14萬8,000元，及自起訴狀繕本送達
    翌日至清償日止，按年息5%計算之利息。㈢被上訴人應連帶
    給付上訴人50萬元，及自起訴狀繕本送達翌日至清償日止，
    按年息5%計算之利息（上訴人就其餘敗訴部分，未據其聲明
    不服）。
三、被上訴人則以：豐年社為農委會、經濟部及所屬國營事業捐
    助成立之財團法人，每年來自政府經費逾50%，係政府所屬
    之財團法人。上訴人在中選會公告選舉活動正式開跑首日，
    即以豐年社名義為特定候選人主辦新書發表會活動，進行宣
    傳介入選舉，顯屬嚴重不當，上訴人亦知悉此舉不當，遂主
    動辭職，與民法第549條第2項之要件有間。依11月15日會談
    ，可知給予2個月全薪之前提需經豐年社董事會同意，非李
    退之之職權，因上訴人自行辭職，豐年社董事會迄未就此決
    議，屬未承諾之狀態。縱豐年社已承諾，惟11月15日會談之
    真意，雙方就上訴人自請離職乙事，必須負守密義務，不得
    對外自行發言，以免影響豐年社聲譽及社會觀感，如上訴人
    未遵守守密義務，則2個月全薪條件即不成就，因上訴人未
    遵守義務，於107年11月21日將其與李退之、張琦鳳之談話
    對外公開提供媒體，系爭給薪條件顯無法成就，上訴人無請
    求權利。李退之從未對外發表任何詆毀上訴人之言論，亦未
    曾因上訴人黨派色彩給予不公平之差別待遇，反係上訴人自
    107年11月19日起不斷對媒體發布有關豐年社之消息及新聞
    ，致外界對上訴人有所評論，實與李退之無關，李退之無侵
    權行為，自無賠償責任。上訴人以北市就業評議會之評議認
    伊等有侵權行為，然前揭行政處分有違誤，豐年社已提起訴
    願等語，資為抗辯。答辯聲明：上訴駁回。
四、查上訴人自105年6月17日起擔任豐年社社長，與豐年社為委
    任關係，李退之為豐年社董事長（108年1月間卸任），上訴
    人於107年11月14日出席其為斗南鎮農會出版之「思維決定
    出路：小鎮CEO 的添農八部轉型學」新書發表會，新書內容
    提及斗南鎮農會總幹事張有擇任職期間之貢獻，而張有擇係
    代表國民黨參選107年度斗南鎮鎮長選舉。上訴人與李退之
    、張琦凰於11月15日之會談內容如錄音譯文所示，北市就業
    評議會108年6月5日審定認豐年社違反就業服務法第5條第1
    項黨派歧視規定成立，豐年社提起訴願等情，有錄音譯文、
    北市就業評議會審定書、訴願書等可參（見原審卷第167至1
    77、197至210、363至400頁），且為兩造所不爭，可信為真
    。
五、上訴人主張李退之以伊出席新書發表會違反行政中立為由，
    解任伊之社長職務，並承諾給予3個月薪資（107年11月份已
    給），嗣李退之對外聲稱係伊自請離職，致外界誤認伊有行
    政不中立，且有特定黨派色彩，損害伊之名譽，被上訴人應
    給付尚欠之2個月薪資及連帶賠償名譽權所受損害等，為被
    上訴人所否認，並以前詞置辯。經查：
  ㈠按法人應設董事，董事就法人一切事務，對外代表法人，為
    民法第27條第1、2項所明定，依豐年社捐助暨組織章程第9
    條規定，董事長綜理董事會事務，並對外代表豐年社（見原
    審卷第18、19頁），而第14條規定：「本社置社長一人，襄
    助處理董事會事務並綜理會務，由董事長提名，經董事會同
    意後聘任之，解任時亦同。…」（同上卷第20頁），依此規
    定，社長之任、免係由董事長提出經董事會同意為之。被上
    訴人不爭執11月15日會談時，豐年社法定代理人即董事長為
    李退之（見本院卷第80頁），是依上開規定及組織章程，11
    月15日會談時，李退之有權代表豐年社，其所為意思表示之
    效力及於豐年社，依11月15日會談內容：「…（豐年社顧問
    張琦鳳對上訴人稱）等下也要跟主委報告，不然這樣好了，
    就是說看你要不要自請辭職，不要說什麼原因，可是呢那個
    董事長慰留你，然後慰留的話，你還是可以離開，然後我們
    從現在開始會幫你多算3個月的薪水，然後再幫你看看有沒
    有適當的工作安排這樣子。…（李退之稱）應該是這樣說啦
    因為其實坦白講如果按照勞基法即便你算完整的兩年你也是
    只有一個月薪水，新制的勞基法就是這樣子，所以事實上現
    在琦鳳在offer的是我必須去，因為你這個程序按照我們的
    章程來講，如果我是單純的讓你自願離職的話，是什麼都沒
    有，你懂我的意思嗎？所以我現在琦鳳提議的這個事情是就
    是給你一個package，這個package是我必須要提董事會同意
    的，那我們的條件完整加起來就是11月全薪之外，另外會再
    給兩個月全薪，你懂我意思嗎？那初步一定不會比這個差，
    基本條件是這樣子，這個是我必須爾後，那最重要的是這樣
    ，就是說剛剛有講，希望你今天至少提一個象徵性的辭呈，
    但是這個辭呈我會hold住，我不會處理，因為如果你是自願
    辭職的語，我如果接受了，那就是什麼都沒有了，你懂我意
    思嗎？所以我會hold住留著不發，然後我會利用臨時董事會
    的方式來處理你的離職，這個整個操作這樣子。…」（見原
    審卷第30、31頁），是會談中李退之明確表示同意給付上訴
    人11月全薪外，再加給二個月薪資為條件，要求上訴人自請
    離職，嗣上訴人即於11月15日提出辭呈交給李退之，為被上
    訴人所自承（見本院卷第101頁），足見上訴人係以提出辭
    呈之行為方式就李退之之要求予以允諾。按當事人之一方，
    於不利於他方之時期終止契約者，應負損害賠償責任；但因
    非可歸責於該當事人之事由，致不得不終止契約者，不在此
    限，民法第549條第2項定有明文。李退之係有權代表豐年社
    ，其於會談中以再給付2個月全薪要求上訴人自請辭職，上
    訴人亦已提出辭呈離職，則李退之要求上訴人於委任關係存
    續中自請離職，顯為不利於上訴人之時期終止委任契約，依
    上開規定，上訴人主張豐年社應依11月15日會談中協議，給
    付2個月全薪共14萬8仟元，即屬有據。
  ㈡雖豐年社稱依豐年社招募、任用、報到管理辦法第9點規定：
    「社長之任免，依本社捐助暨組織章程第14條規定，由董事
    會決定行之。」，而李退之於11月15日會談中亦表示必須經
    董事會同意，故社長之任免既應由豐年社董事會決議行之，
    伊之董事會並未決議解任上訴人，上開11月15日會談並未生
    效云云。然豐年社章程規定社長聘任、解任程序，係豐年社
    之內部行政程序，依民法第27條規定，豐年社對外所為
　　之法律行為，仍應由董事長代表為之，且章程中亦無董事長
    不得代表豐年社解任社長之事，則時任豐年社董事長之李退
    之既對上訴人為終止委任（解任）之意思表示，即發生法律
    上之效力，至於內部行政程序之董事會何時同意或尚未同意
    一事，顯不影響董事長對外所為意思表示之效力。又豐年社
    於107年12月25日召開之第18屆第1次臨時董事會，對「本社
    汪社長文豪請辭案」決議「洽悉」，有董事會議會議紀錄可
    稽（見原審卷第433頁），固未對上訴人免職一事有何決議
    ，依上說明，不影響李退之對上訴人終止委任之效力。至於
    李退之於會談中係表示「這個package是我必須要提董事會
    同意的」，可見其意乃指經董事會同意為其必須做的事，而
    非以董事會同意為生效要件，是豐年社前揭抗辯，並不可採
    。  　
　㈢上訴人主張李退之接受媒體採訪否認辭退伊，指伊為自請離
    職，造成外界對伊有行政不中立之觀感，致伊名譽權受損，
    提出相關報導為據（見原審卷第33至37、133至138、487至4
    94頁），故被上訴人應依民法第184條、第195條負侵權行為
    連帶賠償責任云云； 然：
　⑴11月15日會談中，李退之與張琦凰確有請上訴人思考是否自
    行離職之事，此有兩造不爭執之錄音譯文內容可參（見原審
    卷第167至177頁），於會談中，縱李退之有上訴人所指造成
    壓力要求其「請辭」之事，然此並無造成上訴人名譽權受損
    之情形甚明，至於上訴人所稱之名譽權有所貶損之事，係指
    經報章雜誌披露上訴人有疑似行政不中立行為後，造成其社
    會評價之可能貶損，顯非上開會談內容所致。又依上訴人提
    出之報導有關李退之曾發表之言論僅有芋傳媒於107年11月2
    1日報導「…李退之說，當初是出於善意才找汪文豪溝通有關
    行政中立之事，因為事情發生時已經是選委會公告的選舉競
    選活動期間，他和汪會談過程並沒要汪請辭。…」（見原審
    卷第35頁），係媒體報導李退之與上訴人間之會談未要求請
    辭之事，並非李退之親自所為之具體陳述；其餘之報導文章
    ，或指稱上訴人行政不中立等情節，亦非李退之所為之發言
    或評論，而各項報導係針對李退之及豐年社甚或農委會，是
    否因上訴人替其他政黨站台而逼迫辭職一事所為議論，依其
    內容難認有使上訴人之社會評價貶損，是上訴人主張李退之
    接受採訪造成其名譽之貶損，即屬無據。
　⑵北市就業評議會審定書係認上訴人因李退之、張琦凰要求才
    配合簽署離職文件，離職因素與「黨派」具有不可分割之關
    聯，而認定豐年社有黨派歧視之就業歧視成立（見原審卷第
    207至208頁），此與上訴人遭豐年社是否違法解僱違反就業
    服務法固有關聯，但與上訴人之名譽是否受有損害之間並無
    相當因果關係，亦無從依此即認李退之要求上訴人配合離職
    之行為，直接造成上訴人在外之社會評價有所貶損。
　⑶李退之並無上訴人所指之民法第184條第1項前段、第195條第
    1項前段之侵權行為，已說明如上，則上訴人主張豐年社應
    與李退之連帶賠償精神慰撫金50萬元，自屬無據。
六、綜上所述，上訴人依民法第549條第2項、11月15日會談請求
    豐年社給付14萬8仟元，及自起訴狀繕本送達豐年社之翌日
    即108年1月15日（見原審卷第49頁）起至清償日，按年息 
    百分之五計算利息，為有理由，應予准許。至於上訴人依民
    法第184條第1項、第18條第2項、第195條第1項及第28條規
    定，請求被上訴人連帶賠償50萬元本息，非屬正當，不應准
    許。原審就上開應准許部分，為上訴人敗訴之判決，尚有未
    洽，上訴意旨指摘原判決此部分不當，求予廢棄改判，為有
    理由，爰由本院廢棄改判如主文第二項所示；至於上訴人其
    餘請求不應准許部分，及上開請求有理由部分因未逾150萬
    元經本院判決後即告確定無庸為假執行之宣告，原審為其敗
    訴之判決，並駁回此部分假執行之聲請，尚無不合，上訴意
    旨指摘原判決此部分不當，求予廢棄改判，為無理由，應予
    駁回。
七、本件事證已臻明確，兩造其餘之攻擊或防禦方法及所用之證
    據，經本院斟酌後，認為均不足以影響本判決之結果，爰不
    逐一論列，附此敘明。
八、據上論結，本件上訴為一部有理由、一部無理由，依民事訴
    訟法第449條第1項、第450條、第79條，判決如主文。
中　　華　　民　　國　　109 　年　　5 　　月　　6 　　日
                  民事第十九庭 
                      審判長法  官  魏麗娟
                            法  官  陳慧萍
                            法  官  潘進柳
正本係照原本作成。
不得上訴。
中　　華　　民　　國　　109 　年　　5 　　月　　7 　　日

　　　　　　　　　　　　　 書記官  廖婷璇